臺灣臺中地方法院刑事判決　　　　　　 94年度交訴字第127號
公　訴　人　台灣台中地方法院檢察署檢察官
被　　　告　甲○○
　　　　　　　　　　國民
上列被告因公共危險等案件，經檢察官提起公訴（94年度偵字第
12550號），經本院合議庭裁定適用簡式審判程序，本院判決如
下：
    主    文
甲○○因過失致人於死，處有期徒刑拾月。又駕駛動力交通工具
肇事，致人死亡而逃逸，處有期徒刑柒月。應執行有期徒刑壹年
參月。緩刑參年。
    犯罪事實
一、甲○○於民國94年6月24日凌晨某時，駕駛車牌號碼PJ-3672
    號自小客車，沿臺中縣石岡鄉○○路金川巷，由石岡鄉往新
    社鄉方向行駛，同日O時50分許途經同鄉金川巷萬安橋時，
    其原應注意汽車行駛時，駕駛人應注意車前狀況，並隨時採
    取必要之安全措施，依當時視距、路況，並無不能注意之情
    形，詎其能注意，竟疏未注意車前狀況，適有行人袁雅婷與
    友人林均泰因車輛故障，下車步行穿越萬安橋，至附近便利
    商店打電話聯絡友人前去幫忙，而後袁雅婷步行沿萬安橋由
    石岡鄉往新社鄉方向行走，甲○○因未注意車前之行人袁雅
    婷，自後撞及袁雅婷右臀部，袁雅婷再順勢往後翻倒在上開
    自小客車引擎蓋上，右後頭部撞擊引擎蓋，甲○○所駕駛上
    開自小客車再往前滑行約二十公尺後煞車，袁雅婷旋因慣性
    作用往前翻倒在地，因而受有左眼眶部內側擦傷、左前額部
    擦傷、左側顳部及左面頰部擦傷、右後枕部頭皮瘀血及顱骨
    折、左肩胛下部至右臀上部大範圍擦傷、右臀部右下側瘀青
    、右肩峰前部擦傷、右手肘後部擦傷、雙手背擦傷、兩膝前
    部擦傷、左膕凹下方瘀血、右膕凹下方瘀血等傷害，甲○○
    亦因車上安全帶束緊作用，而受有左胸挫傷腫痛之傷害，甲
    ○○於駕駛上開動力交通工具肇事，致袁雅婷受傷後，竟未
    停留現場為必要之救護及報警處理，當場基於肇事逃逸犯意
    ，駕駛上開自小客車逃離現場，逕自返回同鄉○○街臨6之l
    號住處，嗣經路人邱鶴飛駕車經過發現，報警將袁雅婷送往
    行政院衛生署豐原醫院急救後，仍於同日凌晨l時24分許，
    因顱內出血、頭部挫傷性骨折，傷重不治死亡。嗣經警依現
    場遺留保險桿、燈殼碎片循線查獲。
二、案經台灣台中地方法檢察署檢察官據報相驗後，由袁雅婷之
    母乙○○告訴偵查起訴。
　　理　　由
一、訊據被告甲○○對於上開時、地過失駕駛上開自小客車肇事
    ，並撞及袁雅婷，致袁雅婷受傷死亡等事實，坦承不諱，且
    上開事實，業經告訴人乙○○指訴在卷，並經證人林均泰、
    邱鶴飛於偵查中證述明確在卷，且參以被害人遭撞擊後，猶
　　倒臥在上開自小客車引擎蓋上，往前滑行約二十公尺遠，進
  　而煞車，被告坐於駕駛之近距離，有肇事致人傷亡之認識。
　　此外復有道路交通事故調查報告表（一）（二）、道路交通
　  事故現場圖、被告甲○○診斷證明書各一紙、被告甲○○受
    傷照片三張、車損照片六張及現場照片八張附卷可稽，而被
    害人袁雅婷確因本件車禍受傷死亡，亦經檢察官督同法醫師
    相驗屬實，製有相驗筆錄、相驗屍體證明書、驗斷書並有行
    政院衛生署豐原醫院診斷證明書在卷可憑。按駕駛人應注意
    車前狀況，隨時採取必要安全措施。道路交通安全規則第94
    條第3項定有明文。被告駕車自應注意上述道路交通安全規
    定。又依附卷之交通事故調查報告表（一）所載，本件肇事
    時、地之天候、路況皆良好。則肇事彼時，被告亦無不能注
    意之情事。詎竟疏未注意及此，貿然前行，未能注意被害人
    袁雅婷正行走於該橋上，致生車禍事故發生，被告之駕車失
　　當行為，顯有過失。又被告因其違規駕駛行為，對於步行途
　  經上開肇事路段之被害人，製造法所不容許之風險，並且該
    風險在具體事件歷程中實現，而導致被害人受傷死亡之構成
　　要件結果之發生，該死亡結果顯可歸責於被告，堪認被告過
  　失駕駛行為與被害人受傷死亡結果間，顯有相當因果關係。
    是被告罪行堪以認定。
二、再者，道路交通事故之發生，常非於己之鄰親家里，時有告
    救不能情事，乃科以肇事者須即採取救護或其他必要措施，
    並應向警察機關報告之法定義務，以防因就醫延誤致生無謂
    傷亡，並俾得通知傷亡者家屬到場，以明責任，是凡肇事人
    於行車肇事致人受傷或死亡，未即採取救護或其他必要措施
    ，並向警察機關報告，即駕車逃逸者，均應依該規定處罰，
    至其嗣後是否受刑事訴追及已否與被害人達成民事和解，賠
    償損失，對其應受處罰乙節，並不生影響。職是之故，汽車
    駕駛人駕駛汽車肇事，不論其責任之歸屬為何，即有義務留
    在肇事現場，採取救護或其他必要措施，並向警察機關報告
    ，以維護他人之生命與其他用路人之交通安全。其立法目的
    ，既係促使駕駛人於肇事致死傷後，能對被害人即時救護，
    報告警察機關，以減少死傷，是該罪之成立祇以行為人有駕
    駛動力交通工具肇事，致人死傷而逃逸之事實為已足，至行
    為人之肇事有否過失，則非所問（最高法院92年度臺上字第
    4468號刑事判決參照）。本件被告駕駛車輛撞擊被害人致其
    人倒地，且對被害人當場受有傷害已有認識，其竟未採取救
    護或其他必要措施，並向警察機關報告，即竟行駕車離去嗣
    經警循線查獲，其肇事逃逸亦已甚灼然。從而，本案事證明
    確，被告犯行堪予認定。
三、核被告甲○○所為，係犯刑法第276條第1項之過失致人於死
    罪、第185條之4肇事逃逸罪。被告所犯上開二罪，犯意各別
    ，構成要件不同，應予分論併罰。爰審酌被告之過失程度、
    肇事致人死亡，被害人家屬所受傷痛程度、且肇事逃逸，惡
    性非輕，惟事後坦承犯行等一切情狀，分別量處如主文所示
    之刑，並定其應執行刑。查被告並無前科，未曾受有期徒刑
    以上刑之宣告，有台灣高等法院被告全國前案紀錄表一份附
    卷可佐，其因一時思慮欠週致犯本案，犯後深具悔意，且與
    被害人家屬達成和解賠償其損害，有台中縣神岡鄉調解委員
    會調解書一份附卷可佐，本院認其經此教訓，當知所警惕，
    信無再犯之虞，且被告尚需負擔家計，故本院認其所宣告之
    刑，以暫不執行為適當，爰併予宣告緩刑三年，以啟自新。
據上論斷，應依刑事訴訟法第273條之1第1項、第299條第1項前
段、刑法第276條第1項、第185條之4、第51條第5款、第74條第1
款，罰金罰鍰提高標準條例第1條前段，判決如主文。
本案經檢察官蔡雯娟到庭執行職務。
中　　華　　民　　國　　94　　年　　10　　月　　27  　日
                  　交通法庭      法  官  郭德進
上正本證明與原本無異。
如不服本判決，應於送達後十日內向本院提出上訴狀（須附繕本
），上訴於台灣高等法院台中分院。
中　　華　　民　　國　　94　　年　　10　　月　　31　　日
                                  書記官  陳惠玲
附錄論罪科刑法條
中華民國刑法第276條第1項
 (過失致死罪)
因過失致人於死者，處二年以下有期徒刑、拘役或二千元以下罰
金。
中華民國刑法第185條之4
駕駛動力交通工具肇事，致人死傷而逃逸者，處六月以上五年以
下有期徒刑。
                                                       A
